臺灣高等法院臺中分院刑事判決　　　　95年度上易字第1531號
上　訴　人
即　被　告　甲○○
選任辯護人　許志盟　律師
上列上訴人因賭博案件，不服臺灣台中地方法院95度易字第2754
號中華民國95年10月20日第1審判決（起訴案號：臺灣台中地方
法院檢察署95年度偵字第11314號），提起上訴，本院判決如下
    主  文
原判決撤銷。
甲○○連續犯圖利聚眾賭博罪，累犯，處有期徒刑柒月。扣案之
傳真機台、計算機肆台、印章壹拾貳枚、簽賭單伍拾貳張及對
帳單貳張，均沒收。
    事  實
一、甲○○前於民國（下同）93年間因賭博案件，經台灣台中地
    方法院判處有期徒刑6月確定，於93年6月8日易科罰金執行
    完畢。詎仍不知悔改，復意圖營利，並基於概括之犯意，自
    95年1月間某日起，連續提供臺中市南屯區○○○路○段139
    號10樓處所（非公共場所，亦非供公眾得出入之場所），經
    營六合彩及臺灣樂透彩賭博，供不特定人簽賭。其賭博方式
    為以香港六合彩及臺灣大樂透開出之號碼做為對獎號碼，如
    簽中2星（即簽中2號）可得57倍彩金，如簽中3星（簽中3號
    ）可得570倍彩金，如簽中4星（簽中4號）可得7500倍之彩
    金。如均未簽中，則賭金均歸甲○○所有。嗣於95年5月9日
    20時20分許，為警持臺灣台中地方法院核發之搜索票在上開
    處所查獲，並扣得傳真機3台、計算機4台、印章12枚、簽賭
    單52張及對帳單2張。
二、案經臺中市警察局第三分局報請臺灣臺中地方法院檢察署檢
    官偵查起訴。
    理  由
一、按被告以外之人（包括證人、鑑定人、告訴人、被害人及共
    同被告等）於審判外之陳述雖不符刑事訴訟法第159條之1至
    之4條之例外規定，而經當事人於審判程序同意作為證據，
    法院審酌該言詞陳述或書面陳述作成時之情況，認為適當者
    ，亦得為證據；當事人、代理人或辯護人於法院調查證據時
    ，知有刑事訴訟法第159條第1項不得為證據之情形，而未於
    言詞辯論終結前聲明異議者，視為有前項之同意，同法第
    159條之5定有明文。本件證人賴凱揚於警詢及偵查中之證述
    ，其性質雖屬傳聞證據，惟經法院審理時予以提示並告以要
    旨，且經檢察官及被告表示意見。當事人已知上述筆錄乃傳
    聞證據，且均未於言詞辯論終結前對該等筆錄內容異議，依
    上開規定，證人賴凱揚於警詢及偵查中之證言已擬制同意其
    有證據能力，本院審酌上開筆錄作成時，無不當取供之情形
    ，認為以之作為本案之證據亦屬適當，是證人賴凱揚於警訊
    及偵查中之證述自具有證據能力。
二、訊據上訴人即被告甲○○（下稱被告）對於上揭賭博事實迭
    於警訊、偵查及原審中均坦承不諱，惟於本院審理時辯稱：
    伊沒有抽頭，跟人家對賭不是意圖營利，也沒有聚眾賭博云
    云，經查，被告如何經營六合彩及樂透彩賭博並從中抽取利
  　潤等情，業據其於95年5月9日警詢時供稱：「我經營六合彩
    與臺灣大樂透賭博簽賭站，最小1注新台幣（下同）1元，最
    多下注500 元，賭客都是用打電話或傳真將下注號碼組合簽
    注單傳真過來我的簽賭站，經由我核對後記錄與其對賭得獎
    號碼以香港六合彩與臺灣大樂透開獎號碼為準，中二組號碼
    （俗稱二星）每簽注100元可贏得5700元獎金，中三組號碼
    （俗稱三星）每簽注100元可贏得57000元獎金，中四組號碼
    （俗稱四星）每簽注100元可贏得750000元獎金，如未簽中
    下注金額歸我本人所有，我與賭客都是用現金約地點交付賭
    資或獎金，賭客都是撥打電話（04）00000000、00000000、
    00000000 等3線傳真給我（見警卷第2至3頁）；又於95年5
    月10日偵訊時供稱：「我跟簽注的人對賭，所以算便宜一點
    ，簽100元時兩星只收73元，三星、四星只收63元。經營至
    今獲利大約5萬多。因為有輸有贏。印章是做為分門別類用
    的，印文是「三星」、「二星」等簽注的類別」等語（見偵
    查卷第6、7 頁）；又於95年10月13日原審審理時供稱：「
    我認罪。均承認」等語（見原審卷第25頁）。核與證人即被
    告之子賴凱揚於警詢及偵查中證述其母親即被告經營六合彩
    賭博之情節大致相符（見警局卷第6至7頁；偵查卷第7、27
    頁）。堪認被告確有以其所有臺中市南屯區○○○路○段139
    號10樓處所經營六合彩及樂透彩賭博並從中抽取利潤犯行。
    參以被告並非商業經營者，衡情不可能投入多台傳真機、計
    算機等生財器具，且觀扣押之簽單上載有簽賭者及其等下注
    之種類、支數、號碼、金額等明細，並蓋有被告為區別簽注
    類別之特製印章，被告前開所辯，顯係畏罪卸責之詞，不足
    採信。此外，並有被告所有供犯本罪所用之傳真機3台、計
    算機4台、印章12枚、簽賭單52張及對帳單2張扣案可憑，被
    告意圖營利供給賭博場所罪及意圖營利聚眾賭博罪等犯行，
    均堪認定，其於本院所否認與辯解，無非卸責飾詞，委無可
    採，應依法論科。
三、按被告行為後，刑法業於94年1月7日修正，同年2月2日公布
    ，於95年7月1日施行。修正後新法第2條第1項規定：「行為
    後法律有變更者，適用行為時之法律。但行為後之法律有利
    於行為人者，適用最有利於行為人之法律。」，其目的係為
    與刑法第1條規定之罪刑法定主義契合，貫徹法律禁止溯及
    既往原則之精神，乃修正為「適用行為時之法律」，並兼採
    有利行為人之立場，採「從舊從輕」原則。惟該條係規範行
    為後法律變更所生新舊法律比較適用之準據法，於新法施行
    後，應逕適用新法第2條第1項之規定，為「從舊從輕」之比
    較。並應就罪刑有關之共犯、未遂犯、想像競合犯、牽連犯
    、連續犯、結合犯，以及累犯加重、自首減輕暨其他法定加
    減原因與加減例等一切情形，綜其全部罪刑之結果而為比較
    （照最高法院95年第8次刑事庭會議決議參照）。本案涉及
    法律變更之部分經附表所示比較新舊刑法之規定，以舊刑法
    有利於被告，依新刑法第2條第1項前段規定，自應適用最有
    利於被告之舊刑法。
四、被告意圖營利，提供上開場所，聚眾賭博，核其所為，係犯
    刑法第268條前段意圖營利供給賭博場所罪及後段意圖營利
    聚眾賭博罪。至被告於各該期香港政府六合彩、臺灣樂透彩
    開獎前之接續行為中，多次提供賭博場所，聚眾賭博，均係
    基於1個賭博犯意之決定，達成其同一犯罪之各個舉動，應
    屬法律概念之1行為，其1行為而觸犯上述2罪名，應依想像
    競合犯之例，從較重之意圖營利聚眾賭博罪處斷。被告先後
    經營多期，時間緊接，犯罪構成要件相同，顯均係基於概括
    之犯意反覆為之，為連續犯，應依修正前刑法第56之規定以
    一罪論，並加重其刑。公訴人認被告所為尚成立刑法第266
    條普通賭罪並與前開2罪間有想像競合關係云云，尚有誤認
    （理由容於後述）。被告有事實欄所載科處有期徒刑及執行
    紀錄，有臺灣高等法院被告前案紀錄表附卷可稽，其於5年
    以內再故意犯本件有期徒刑以上之罪，應依修正前刑法第47
    條之規定遞加重其刑。原審以被告犯行罪證明確，予以論罪
    科刑，固非無見，惟查：被告所有臺中市南屯區○○○路○
    段139號10樓處所，尚非屬供公眾得出入之場所，原審認被
    告提供前開處所供人簽賭六合彩及臺灣樂透彩，尚成立刑法
    第266條前段普通賭罪，容有誤認（理由後述）。被告上訴
    意旨否認其係意圖營利聚眾賭博部分，雖無理由，惟否認其
    係在公共場所賭博，指摘原審判決不當部分，為有理由，此
    外，原判決既有前開可議之處，均應由本院將原審判決予以
    撤銷改判。爰審酌被告甫於93年間因經營六合彩賭博案件經
    判處罪刑並執行完畢，竟不知悔改，復犯本罪，及其犯罪時
    間長達約5個月之久，獲利非鉅，及犯罪後尚知坦承犯行，
    態度良好等一切情狀，量處如主文第2項所示之刑。扣案之
    傳真機3台、計算機4台、印章12枚、簽賭單52張及對帳單2
    張，係被告所有供犯罪所用之物，業據被告供承在卷，應依
    刑法第38條第1項第2款之規定依法宣告沒收。
五、公訴意旨另略以：甲○○基於概括之犯意，自95年1月間某
    日起，連續在臺中市南屯區○○○路○段139號10樓，經營
    六合彩及臺灣樂透彩賭博，供不特定人簽賭，並與賭客對賭
    ，尚應成立刑法第266條第1項前段普通賭博罪等語。惟訊據
    被告則否認此部分賭博犯行，經查：被告固以其所有臺中市
    南屯區○○○路○段139號10樓處所，供人簽賭六合彩及臺
    灣樂透彩，惟經本院傳訊證人即本件查獲員警乙○○到庭證
    述：「（這是一般公寓大樓嗎？）像倉庫不像住家，客廳左
    邊有門，門內有光，裡面是六合彩賭博的簽賭站的擺設，不
    像一般的調牌那種，裡面也沒有住人的跡象」、「（到了10
    樓，門是關著還是打開？）門是關著，我們按電鈴，他兒子
    才來開」、「（你們在搜索這段期間有無他人進出？）沒有
    」、「（那依你看那個地方是否公共場所，一般人是否可以
    隨意進出？）一般人不是可以隨意進出，如果公共場所的定
    義是一般人可以隨意進出，那麼該處不是公共場所」等語（
    見本院卷第58、59頁）；參以被告為警查獲當日，係由賴凱
    揚搭載至前開處所，平常被告則坐計程車去、平時賭客都以
    傳真或電話下注，沒有到現場來等情，業經被告於偵訊中及
    證人賴凱揚於警詢中供、證述明確（見偵查卷第7頁；警卷
    第7頁），顯見被告非以前開處所為其住所。是本件與一般
    組頭係以其住宅闢為供不特定之多數人出入簽賭六合彩者，
    尚屬有別，尚難認前開處所係屬供不特定人得出入之場所，
    自難認被告亦成立266條前段普通賭罪。此外本院復查無其
    他積極證據足資認定被告有上開犯行，因公訴意旨認此部分
    與前開有罪部分有想像競合犯之裁判上一罪關係，爰不另為
    無罪之諭知。
據上論斷，應依刑事訴訟法第369條第1項前段、第364條、第299
條第1項前段，刑法第2第1項前段、第268條、第55條、第56條（
修正前）、第47條（修正前）、第38條第1項第2款（修正前），
罰金罰鍰提高標準條例第1條前段，判決如主文。
本案經檢察官丙○○到庭執行職務。
中　　華　　民　　國　　96　　年　　2 　　月　　7 　　日
            刑事第七庭    審判長法　官  林  榮  龍
                                法　官  鄭  永  玉
                                法　官  江  錫  麟
上列正本證明與原本無異。
不得上訴。
                                書記官  劉  建  智
中　　華　　民　　國　　96　　年　　2 　　月　　7 　　日
刑法第268條：
意圖營利，供給賭博場所或聚眾賭博者，處3年以下有期徒刑，
得併科3千元以下罰金。
附表：
┌───┬───────┬────────┬──────┐
│比較  │舊刑法於本案適│新刑法於本案適用│依從舊從輕原│
│法條  │用之法律效果  │之法律效果      │則比較結果  │
├───┼───────┼────────┼──────┤
│刑法第│依罰金罰鍰提高│依刑法施行法第1 │適用舊刑法於│
│268第1│標準條例第1條 │條之1第2項提高30│被告並無不利│
│項    │前段規定，3000│倍，最高可處新台│            │
│      │銀元得提高2至 │幣90,000元      │            │
│      │10倍，最高可處│                │            │
│      │銀元30000元， │                │            │
│      │即新臺幣90,000│                │            │
│      │元            │                │            │
├───┼───────┼────────┼──────┤
│刑法第│應適用累犯規定│應適用累犯規定，│比較新舊法，│
│47條  │，加重本刑至2 │加重本刑至2分之1│不生有利不利│
│      │分之1         │                │於被告之問題│
├───┼───────┼────────┼──────┤
│刑法第│應適用連續犯規│刪除連續犯規定，│適用舊刑法較│
│56條  │定，加重本刑至│連續犯之數個犯罪│有利於被告  │
│      │2分之1        │行為，依新法應數│            │
│      │              │罪併罰　        │            │
├───┴───────┴────────┴──────┤
│綜合比較結果：以適用舊刑法較有利於被告，故本案應一體適│
│用舊刑法。                                            │
└───────────────────────────┘
